【裁判字號】    92,軍上,17
【裁判日期】    921125
【裁判案由】    貪污治罪條例等
【裁判全文】
臺灣高等法院刑事判決                              九十二年度軍上字第一七號
    上  訴  人  己○○
    即  被  告
右上訴人因貪污治罪條例等案件，不服國防部高等軍事法院九十二年度法仁判字第四
Ｏ號，中華民國九十二年五月二日第一審判決（起訴案號：國防部高等軍事法院檢察
署八十九年園訴字第七三號），提起上訴，本院判決如左：
    主  文
原判決撤銷，發回國防部高等軍事法院。
    理  由
本件原判決認定上訴人即被告己○○（民國八十五年一月十六日入伍，陸軍裝甲兵學
校領導士官班八十六年第六期畢業，志願役）係前開單位中士班長，於八十八年二月
二十一日至同年七月三十一日奉該校班隊總隊部總隊長楊海文上校之命辦理該總隊行
政事宜，負有轉繳下屬單位繳至該總隊部所立臺灣土地銀行湖口分行國庫存款帳戶帳
號：Ｚ0000000000號之搭伙費至該校主計室，及向主計室申借副食費與辦
理止伙費列支等非公用私有財物之業務，為依據法令從事公務之人員，其間將經手應
轉繳下屬單位繳至該總隊部前揭帳戶之搭伙費至該校主計室，及向主計室辦理止伙費
列支等之經費共計新台幣（以下同）一千一百四十七萬三千八百二十五元，除依法轉
繳至主計室，及依法核用於列支止伙等費用共計九百六十一萬三千三百五十二萬元；
購買伙食團使用之炊具等二十五項物品而遺失收據共計二十萬六千二百零九元，借支
於購買麥克風夾等十四項行政事務物品而遺失收據共計八千八百六十六元外，因在外
投資ＰＵＢ需錢孔急，基於意圖為自己不法所有之概括犯意，先後利用如附表六所載
五十八次提領經手搭伙款及向主計室請領副食費等非公用私有財物現金之機會，共侵
占一百七十二萬三千一百三十六元，並為掩飾其犯行，基於概括之犯意，先後在其所
掌管之國軍基層單位現金收支登記簿登載二十八項不實項目之支出及金額共計一百七
十一萬七千零十四元之登載、未登載依法向該校主計室請領副食費等五十八項項目及
費用共計一百三十三萬零七百七十七元與未登載依法簽核支出外購副食費等四十七項
項目及費用共計七十一萬四千五百七十一元，用以欺瞞總隊長楊海文上校及處長高衍
慧中校，足以生損害於該總隊部伙食團及該總隊部對國軍基層單位現金收支登記簿管
理之正確性，經該校主計室於八十八年十一月二十五日清查該總隊部前揭帳戶而查獲
上情，被告之母陳桂花隨即代為返還其中侵占金額六十六萬四千七百九十元。另於八
十八年十二月二十四日經依法羈押於國防部北部地方軍事法院桃園分院檢察署軍事看
守所尚未喪失現役軍人身分期間，明知
、脫逃或犯案之通訊工具，竟與羈押於同房之
彥豪共同基於犯意之聯絡，由戊○○於八十九年一月初某日與該分所警衛甲○○執勤
時期約，由彼等議集資三萬元分別通知家人匯款至甲○○指定之郵政儲金匯業局林園
郵局局號：0000000號、帳號：0000000號帳戶內，請呂員違背職務購
買八千五百元之行動電話一具、三百元之易付卡三十三張共計九千九百元，夾帶入所
供彼等使用，所餘一萬一千六百元做為賄款（甲○○所犯貪污等罪業經原審判處有期
徒刑三年六月，褫奪公權三年確定、戊○○所涉行賄罪現由臺灣臺南地方法院檢察署
偵辦中、乙○○所涉行賄罪現由臺灣臺北地方法院審理中、丙○○所涉行賄罪現由臺
灣板橋地方法院審理中、丁○○所涉行賄罪現由臺灣桃園地方法院檢察署偵辦中），
惟被告己○○等五人未及通知家人匯款即遭查獲，案經國防部北部地方軍事看守所桃
園分所實施安全檢查查獲甲○○前揭犯行，併查獲被告己○○犯行等情，因認初審論
處上訴人己○○依據法令從事公務人員，連續侵占職務上持有之非公用私有財物，處
有期徒刑六年六月，處奪公權四年，所得財物新台幣一百零五萬八千三百三十七元應
予追繳，並發還被害人陸軍裝甲兵訓練指揮部班隊總部之伙食團，如有全部或一部無
法追繳時，應以其財產抵償之，又共同對於依據法令從事公務之人員，關於違背職務
之行為，期約賄賂，處有期徒刑六月，褫奪公權一年，應執行有期徒刑六年六月，褫
奪公權四年，所得財物新台幣一百零五萬八千三百三十七元應予追繳，並發還被害人
陸軍裝甲兵訓練指揮部班隊總部之伙食團，如有全部或一部無法追繳時，應以其財產
抵償之等，尚無違誤而駁回上訴人之上訴，固非無見，惟按行為時之法律與裁判時之
法律有變更者，依刑法第二條第一項規定雖採從新從輕主義，仍以適用裁判時之法律
為原則，適用最有利於行為人之裁判前之法律即包括行為時法與中間時法為例外。故
如犯罪構成要件因法律之修改已有變更，依修正後之法律，其適用之範圍較諸舊法有
所限制時，必其行為同時符合修正後之法律所規定之犯罪構成要件，始有刑法第二條
第一項但書之適用。本件上訴人行為後，貪污治罪條例第六條於民國九十年十一月七
日修正公布，同年月九日生效，該罪構成要件及法定本刑均經修正，其第十一條於民
國九十二年二月六日修正公布，初審判決就貪污治罪條例第六條之修正未為說明，就
同條例第十一條未及依法為新舊法之比較適用，尚屬無可維持，原審未予說明糾正而
予以維持並駁回上訴人之上訴，尚有未洽。以上或為上訴意旨所指摘，或為本院得依
職權調查之事項，應認有發回更審之原因。
據上論斷，應依軍事審判法第一百九十九條，判決如主文。
中      華      民      國    九十二    年     十一     月    二十五    日
                              臺灣高等法院刑事第十七庭
                                  審判長法  官  陳  正  雄
                                        法  官  劉  壽  嵩
                                        法  官  許  宗  和
右正本證明與原本無異。
不得上訴。
                                        書記官  廖  艷  莉
中      華      民      國    九十二    年     十一     月    二十五    日
附錄：本案論罪科刑法條全文


司法院資訊處製作；財團法人民間司法改革基金會備份。
